臺灣臺北地方法院刑事判決　　　　　　　96年度易字第1505號
公　訴　人　臺灣臺北地方法院檢察署檢察官
被　　　告　丙○○
上列被告因詐欺案件，經檢察官提起公訴（96年度偵字第7135號）
及移送併辦（臺灣臺中地方法院檢察署96年偵字第15727 號、臺
灣板橋地方法院檢察署第8481、9166號），受理後被告為有罪之
陳述，經合議庭裁定改行簡式審判程序，判決如下：
    主  文
丙○○幫助意圖為自己不法之所有，以詐術使人將本人之物交付
，累犯，處有期徒刑陸月，如易科罰金以新臺幣壹仟元折算壹日
，減為有期徒刑參月，如易科罰金以新臺幣壹仟元折算壹日。
    事  實
一、丙○○前因侵占案，經臺灣士林地方法院92年自字第131 號
    判決有期徒刑6 月確定，於民國94年2 月1 日縮刑期滿執行
    完畢；又因妨害公務等案件，經本院95年易字第1601號判決
    有期徒刑4 月確定，甫於95年11月13日易科罰金執行完畢。
    詎猶不知悔改，明知將其所有之帳戶提供予不特定之第三人
    使用，可能使該帳戶成為他人從事財產犯罪、存取詐騙款項
    之用，竟於95年12月間，因缺錢使用，而翻閱報紙分類廣告
    ，發現有不詳之人刊登「亞力健康館、辦會員卡、拿現金10
    萬元、信用不良可、無工作可、00000000」之廣告，乃基於
    上該不確定犯意，撥打刊登之電話與對方聯絡，並約定丙○○提供3 個銀行帳戶後，即可取得新臺幣（下同）10萬元之
    報酬。丙○○遂於同月6 日下午2 時30分許，至臺北市○○
    路○ 段25號某辦公室，將其所開設陽信商業銀行（下稱陽信
    銀行）復興分行帳號00000000000 帳戶、臺北富邦商業銀行
    （下稱臺北富邦銀行）和平分行帳號000000000000帳戶、第
    一商業銀行（下稱第一銀行）大安分行帳號00000000000 帳
    戶之提款卡、存摺、密碼均交予姓名年籍不詳自稱「王志宏
    」之成年男子。嗣(一)同月9 日晚間6 時許，某不詳詐騙份子
    利用電腦網路連結至PCHOME交友網站，與邱朝岳聊天後佯稱
    相約見面，且為識別邱朝岳身分，要求邱朝岳依其指示操作
    自動櫃員機，邱朝岳因而陷於錯誤，前往臺北縣新莊市○○
    路上台北富邦銀行分行，以操作自動櫃員機現金存入之方式
    ，存入2 筆各1 萬8 千元、1 萬4 千元，至丙○○前開臺北
    富邦銀行和平分行帳戶內；(二)同月10日晚間9 時許，某不詳
    詐騙份子利用電腦網路連結至雅虎網站聊天室，與乙○○聊
    天時，佯稱可介紹女友，要求乙○○匯款，乙○○因而陷於
    錯誤，於翌（11）日凌晨0 時24分許，操作自動櫃員機而轉
    入共計1 萬4 千9 百83元，至丙○○前開陽信銀行復興分行
    帳戶內；(三)同月11日晚間11時30分許，某不詳詐騙份子利用
    電腦網路連結至奇摩網站UT聊天室，與甲○○聊天時，佯稱
    相約在臺南市火車站見面，且為識別甲○○身分，要求甲○○依其指示至臺南市○○區○○路1 段101 號第一銀行，甲○○因而陷於錯誤，於翌（12）日凌晨1 時41分許，依指示
    以操作自動櫃員機之方式，現金存入4 千元、1 千元至丙○○前開第一銀行大安分行帳戶內。嗣因邱朝岳等發覺受騙，
    經報警處理，始為警循線查獲。
二、案經臺北縣政府警察局新莊分局報告臺灣板橋地方法院檢察
    署呈請臺灣高等法院檢察署核轉臺灣臺北地方法院檢察署檢
    察官偵查起訴，及臺北縣政府警察局新莊分局報告臺灣板橋
    地方法院檢察署檢察官、臺中市警察局第五分局報告臺灣臺
    中地方法院檢察署檢察官移送併辦，丙○○為有罪之陳述，
    經本院裁定改行簡式審判程序審理。
    理  由
一、上揭犯罪事實，業據被告丙○○於本院審理時坦承不諱，並
    經被害人乙○○、甲○○、邱朝岳於警詢證述明確，且有陽
    信銀行復興分行96年1 月11日陽信復興字第9600007 號函及
    附件開戶資料、資金往來明細、第一銀行對帳單查詢/ 列印
    、臺北富邦銀行和平分行96年1 月5 日北富銀和字第960480
    0004號函及附件開戶資料、自動櫃員機收據等在卷可資佐證
    。而按金融帳戶為個人理財之工具，申請開設金融帳戶並無
    任何特殊之限制，一般民眾皆可以存入最低開戶金額之方式
    申請之，每個人均可在不同之金融機構申請多數之存款帳戶
    使用，此乃眾所週知之事實，是則依一般人之社會生活經驗
    ，苟見陌生人不以自己名義申請開戶，而向不特定人蒐集收
    購或承租他人之銀行帳戶供己使用，衡情對於該帳戶之是否
    合法使用當有合理懷疑。本件被告於提供上開帳戶予真實姓
    名不詳者使用前，應足以預見該不詳之人可能將其所提供之
    帳戶用於詐欺犯罪並掩飾因犯罪所匯入之款項，而不違反其
    本意，是以被告有幫助他人利用其所提供之上開帳戶詐欺財
    物之不確定故意甚明。被告犯行明確，洵堪認定。
二、再按刑法上之幫助犯，係對於犯罪與正犯有共同之認識，而
    以幫助之意思，對於正犯資以助力，而未參與實施犯罪之行
    為者而言（最高法院75年度台上字第1509號、84年度台上字
    第5998號、第6475號、88年度台上字第1270號判決意旨）。
    經查，本件被告僅將其所有上開3 個帳戶之存摺、金融卡、
    密碼交付姓名年籍不詳人士，而尚無相當證據證明被告有參
    與詐欺犯行之構成要件；況使用他人帳戶犯罪者，本欲利用
    他人帳戶以隱瞞自己身分而逃避檢警追緝，是被告雖可預知
    使用其帳戶者將利用其所交付之存摺、金融卡及密碼，供為
    詐欺不法犯行，然其主觀上有無將使用帳戶者所實施之詐欺
    犯行，視為己身犯行之共同犯意聯絡，實非無疑。是核被告
    所為，係幫助犯刑法第三百三十九條第一項詐欺取財罪，依
    同法第三十條第二項規定，依正犯之刑減輕之；其1 次交付
    3 本帳戶，僅論以1 幫助行為。檢察官移送併辦部分，與本
    件乃同一犯罪事實，本院自應併予審理。另查，被告有如犯
    罪事實欄一所示之前科，有臺灣高等法院被告前案紀錄表在
    卷足按，其於5 年內再犯本件有期徒刑以上之罪，為累犯，
    依法加重其刑，並先加後減之。爰審酌被告提供上開帳戶供
    有詐欺犯意之人使用，助長詐騙財產犯罪之風氣，致本件被
    害人等受騙而匯款，實為當今社會層出不窮之詐財事件發生
    根源，然其無非因自身經濟狀況不佳致有此犯行，犯後復能
    坦承犯行等一切情狀，並考量公訴人亦具體求處有期徒刑6
    月，而量處如主文所示之刑，並依刑法第四十一條第一項前
    段規定，諭知易科罰金之折算標準。另按被告犯罪在96年4
    月24日以前，應依96年7 月16日施行之中華民國九十六年罪
    犯減刑條例減刑，爰併諭知減得之刑，及易科罰金之折算標
    準。
據上論斷，應依刑事訴訟法第二百七十三條之一第一項、第二百
九十九條第一項前段，刑法第三十條、第三百三十九條第一項、
第四十七條第一項、第四十一條第一項前段，刑法施行法第一條
之一，中華民國九十六年罪犯減刑條例第二條第一項第三款、第
七條第一項、第二項、第九條，判決如主文。
本案經檢察官黃紋綦到庭執行職務。
中　　華　　民　　國　　96　　年　　7 　　月　　27　　日
　　　　　　　　　        刑事第三庭
　　　　　　　　　　　　　　　　法　官　王幸華
上正本證明與原本無異。
如不服本判決，應於判決送達後10日內向本院提出上訴狀（應抄
附繕本）。告訴人或被害人如對於本判決不服者，應具備理由請
求檢察官上訴，其上訴期間之計算係以檢察官收受判決正本之日
期為準。
　　　　　　　　　　　　　　　　書記官　陳泰寧
中　　華　　民　　國　　96　　年　　7 　　月　　30　　日
附錄本案論罪科刑法條全文：
中華民國刑法第339條
（普通詐欺罪）
意圖為自己或第三人不法之所有，以詐術使人將本人或第三人之
物交付者，處5年以下有期徒刑、拘役或科或併科1千元以下罰金
。
以前項方法得財產上不法之利益或使第三人得之者，亦同。
前二項之未遂犯罰之。
